臺灣高等法院交通事件裁定　　　　　　 94年度交抗字第723號
抗　告　人
即受處分人　甲○○
上列抗告人因違反道路管理處罰條例案件，對於臺灣士林地方法
院94年度交聲字第391號，中華民國94年8月17日裁定（原處分案
號：交通部公路總局台北區監理所北監自裁字第裁40-AD0000000
號）提起抗告，本院裁定如下：
    主  文
抗告駁回。
    理  由
一、按汽車駕駛人，行車速度超過規定之最高時速者，處新臺幣
    1,200 元以上2,400 元以下罰鍰，並記違規點數1 點，道路
    交通管理處罰條例第40條第1 項、第63條第1 項第1 款，分
    別定有明文。又按行車速度，依標誌或標線之規定，無標誌
    或標線者，在市區道路，時速不得超過50公里，道路交通安
    全規則第93條第1 項第1 款亦定有明文。
二、本件抗告人即受處分人甲○○於民國93年11月25日上午6時
    許，駕駛車牌號碼5G-0918 號自用小客車，沿臺北縣大度路
    行駛，行經臺北縣大度路與立德路交岔口時，以時速63公里
    超速行駛（該路段最高速限每小時50公里），經臺北市警察
    局北投分局警員以科學儀器測速並拍照後掣單舉發，並經原
    處分機關即交通部公路總局台北區監理所依上開規定及違反
    道路交通管理事件統一裁罰標準及處理細則等規定，於94
    年4 月29日裁處受處分人罰鍰新台幣（下同）1,700 元，並
    並記違規點數1 點。
三、受處分人聲明異議理由則以：(一)駕駛人在該路段找不到限制
    行車速度之標誌、標線，並不代表現場無交通號誌，且北投
    分局亦表示現場有設號誌，故本件不應依道路交通安全規則
    第93條第1 項第1 款關於市區道路速限之規定處理，原處分
    機關引用法條不當；(二)事實上北投分局稱大度路入口（淡水
    往臺北方向）設有「限速標誌」及「前有測速照相請依速行
    駛」標示牌，依道路交通標誌、標線、號誌設置規則第85條
    規定，最高速限標誌用以告訴駕駛人前方道路最高行車時速
    之限制，不得超速，設於限速路段之起始點，但伊所行經路
    段該標誌並未在道路起始點之中央北路四段路口設置，而係
    設置在限速路段之終點，在伊申訴後，該標誌卻往起始點移
    動，更屬湮滅證據之舉；(三)當天伊行經該路段，在中央北路
    四段至立德路口並未看到任何標誌，只見前方有最高速限70
    公里之標誌，後經細查始發現在高高路燈上有一限速50公里
    之標誌，且高掛在路燈柱上非常上方，顯然設置不當，駕駛
    人當時在變換車道之際仍須注意來車，欲求其注意該懸掛過
    高之標誌實屬強人所難，凡此諸點原處分均未予究明，逕予
    裁罰，實難甘服云云。
四、本件受處分人甲○○於上揭時、地，駕駛車牌號碼5G-0918
    號自小客車，行經速限50公里之路段，以時速63公里之速度
    違規超速行駛之事實，有感應線圈測速照相之採證照片2 幀
    在卷可稽，是異議人駕車超速違規之事實明確。受處分人雖
    以上開情詞置辯，惟查：
  (一)受處分人固稱現場實有速限標誌，臺北市政府警察局北投分
    局卻以異議人違反道路交通安全規則第93條第1 項第1 款無
    標誌、號誌、標線之規定逕以舉發、處罰，實有不當云云，
    然觀諸卷附臺北市政府警察局北投分局94年2 月4 日發予異
    議人之北市警投分交字第09430717200 號函，其內文引用道
    路交通安全規則第85條及第93條第1 項第1 款作為舉發之依
    據，針對本件事實並已具體表示大度路3 段（由中央北路4
    段至立德路口）限速50公里，於大度路入口（淡水往臺北方
    向）設有「速限標誌」及「前有測速照相請依速限行駛」標
    示牌，可知係針對異議人不依最高速限標誌所定速限行駛而
    為舉發，所列該規則第93條第1 項第1 款之明文，僅係說明
    若現場無限速標誌，受處分人亦已違規，顯見並無錯引條文
    之情形。
  (二)按道路交通標誌標線號誌設置規則第85條第1 項之規定：「
    最高速限標誌『限5 』，用以告示車輛駕駛人前方道路最高
    行車時速之限制，不得超速。設於以標誌或標線規定最高速
    限路段起點及行車管制號誌路口遠端適當距離處；里程漫長
    之路段，其中途得視需要增設之。」是受處分人所言僅可設
    置在限速路段起始點云云，實有誤會。
  (三)又受處分人指稱當時未看見速限標誌，該處標誌設置不當，
    因此無以知悉大度路3 段速限多少云云。惟觀之證人即臺北
    市政府警察局北投分局警員張桂賓於94年6 月29日在本院庭
    呈現場照片12張，可知臺北市○○區○○路與中央北路口、
    大度路與立德路口均在明顯可見之適當地點安裝設置速限「
    50」公里之交通標誌，用以預告及管制汽車駕駛人注意該路
    段自該處起速限為50公里，以維護該路段之交通安全及行車
    順暢。本件拍照供取締違規之相機位於大度路與立德路口，
    不僅前方數十公尺之處即有速限50公里之標誌，限速路段起
    始點至終點有多處設置速限50公里之標誌，並無難以查知之
    情形；況行車速度，依標誌或標線之規定，無標誌或標線者
    ，在市區道路、時速不得超過50公里，道路交通安全規則第
    93條第1 項第1 款但書定有明文，已如前述，本件異議人為
    領有汽車駕駛執照之駕駛人，對於交通安全法規本應有所認
    識，縱其行經市區路段時，疏未看見有速限標誌，亦應依法
    於市區時速50公里之速限內行駛，詎其竟以時速63公里行駛
    ，顯已超過最高時速達13公里，則異議人所駕駛之上開車輛
    確於上揭時地超速之違規行為甚明。且按人民違反法律上之
    義務而應受行政罰之行為，法律無特別規定時，雖不以出於
    故意為必要，仍須以過失為其責任條件。但應受行政罰之行
    為，僅須違反禁止規定或作為義務，而不以發生損害或危險
    為其要件者，推定為有過失，於行為人不能舉證證明自己無
    過失時，即應受處罰，司法院大法官會議釋字第275 號解釋
    著有明文可參。足見，人民違反行政法上之義務者，其處罰
    並不以行為人主觀上有違規之「故意」為限，即便因為自己
    之疏忽，而導致違規，自仍應受罰，甚且行政罰上，原則上
    尚採推定過失責任，亦即只要行為人無法舉證證明自己沒有
    過失，即應受罰。本件異議人於行車時，本應即注意自己之
    車速，其未注意速限行駛，縱非蓄意或故意為之，亦顯有疏
    失甚明，衡諸前揭說明，仍應依法裁罰，要無疑義。異議人
    雖辯稱：並無超速之主觀故意云云，即便為真，亦無從免罰
    ，則其以上開情詞置辯，尚無足採。
  (四)綜上所陳，受處分人有違規超速行駛之事實甚明，其所辯無
    非圖卸之詞，均無足採。從而原處分機關據以援引首揭規定
    ，裁處罰鍰1,700 元，併記違規點數1點，並無不當。
五、綜上所述，原裁定駁回受處人之異議，核無不當，抗告人仍
    以前開異議理由執為抗告理由，核無理由，抗告應予駁回。
六、依道路交通事件處理辦法第26條，刑事訴訟法第412條，裁
    定如主文。
中　　華　　民　　國　　94　　年　　9 　　月　　30　　日
                  刑事第六庭  審判長法　官許國宏
　　　　　　　　　　　　　　　    　法  官楊貴志
　　　　　　　　　　　　　　　　    法  官吳啟民
以上正本證明與原本無異。
不得再抗告。
                                    書記官鄒賢英
中　　華　　民　　國　　94　　年　　10　　月　　3 　　日
